臺灣新竹地方法院刑事裁定　　　　　　 95年度交聲字第245號
移送機關　　交通部公路總局新竹區監理所
異議人即
受處分人　　乙○○
上列異議人因違反道路交通管理處罰條例案件，對交通部公路總
局新竹區監理所95年8 月21日以竹監自字第裁50－Z00000000 號
違反道路交通管理事件裁決書所為之處分，聲明異議，本院裁定
如下：
    主  文
異議駁回。
    理  由
一、按受處分人，不服主管機關所為之處分，得於接到裁決書之
    翌日起20日內，向管轄地方法院聲明異議；又交通法庭認為
    聲明異議無理由者，應以裁定駁回之，道路交通管理處罰條
    例第87條第1 項、道路交通案件處理辦法第19條分別定有明
    文。
二、按汽車行駛高速公路應依速限標誌指示；又汽車行駛於高速
    公路、快速道路或設站管制之道路，不遵使用限制、禁止、
    行車管制及管理事項之管制規則而有行車速度超過規定之最
    高速限者，處汽車駕駛人新臺幣（下同）3000元以上6000元
    以下之罰鍰；又汽車駕駛人有違反道路交通管理處罰條例第
    33條第1 項之規定者，除依原條款處罰鍰外，並予各記違規
    點數1 點，高速公路交通管制規則第5 條第1 項前段、道路
    交通管理處罰條例第33條第1 項第1 款、第63條第1 項第1
    款分別有明文規定。
三、原處分意旨略以：異議人即受處分人乙○○於民國95年7 月
    1 日21時20分許，駕駛車牌號碼4090—FV號自用小客車，行
    經國道三號高速公路北上方向124.1 公里之限速時速110 公
    里之路段，以時速131 公里之速度超速行駛，經內政部警政
    署國道公路警察局第二警察隊後龍分隊執勤警員使用雷射槍
    測速器測得受處分人超速行駛而攔停，並依法掣發內政部警
    政署國道公路警察局公警局交字第Z00000000 號舉發違反道
    路交通管理事件通知單加以舉發。嗣異議人於前揭通知單上
    所載應到案日期前到案並提出申訴，經交通部公路總局新竹
    區監理所函請舉發單位調查結果，仍認受處分人駕駛汽車有
    前開違規行為，原處分機關乃於95年8 月21日以竹監自字第
    裁50－Z00000000 號違反道路交通管理事件裁決書，依道路
    交通管理處罰條例第33條第1 項第1 款、同條例第63條第1
    項第1 款及違反道路交通管理事件統一裁罰基準表之規定，
    裁處異議人罰鍰3500元，並記違規點數1 點。上揭裁決書於
    95年8 月24日送達予異議人，其於95年8 月29日具狀聲明異
    議。
四、聲明異議意旨略以：我沒有超速，那天全家都在車上，我女
    兒又會暈車，我的速度一直都維持在一百左右，所以不太可
    能會超速，當時有好幾部車輛同時在行駛，我沒有注意到警
    察在旁邊，後來我發現有警察在攔我的車，其他車道的車都
    走掉了，我就變換車道到外側車道後停車，本件有可能是他
    們在定車之後，在扣扳機時，剛好有一部車過去，而去測到
    另一部車之車速，當時又是晚上，車子又那麼多，所以我不
    相信警方測的就是我的車，況且我行駛在內側車道，警方要
    測也應該是測最外側車道的車輛。另外，就算警方已經鎖定
    一部車子超速，但是警方在攔檢時，如何可以確定攔下來的
    就是那部超速之車輛。再者，警方應該提出測速器在合格時
    間內有去作校正之資料，為此，爰聲明異議云云。
五、經查：
（一）本件異議人即受處分人乙○○於95年7 月1 日21時20分許
      ，駕駛車牌號碼4090—FV號自用小客車，行經國道三號高
      速公路北上方向124.1 公里之限速時速110 公里之路段，
      以時速131 公里之速度超速行駛，經內政部警政署國道公
      路警察局第二警察隊後龍分隊執勤警員使用雷射槍測速器
      測得受處分人超速行駛而攔停，並依法掣發內政部警政署
      國道公路警察局公警局交字第Z00000000 號舉發違反道路
      交通管理事件通知單加以舉發。嗣並經交通部公路總局新
      竹區監理所於95年8 月21日以竹監自字第裁50－Z0000000
      0 號違反道路交通管理事件裁決書裁處異議人罰鍰3500元
      ，並記違規點數1 點等情，業經證人即查獲警員甲○○於
      本院調查時到庭，且在以具結擔保其證言之正確性及負擔
      偽證罪之刑事責任之心理狀態下證述：當天我負責開車，
      也是我拿測速器，我用雷射測速槍測得這部車超速，所以
      就把他攔下。一般我們值勤時，會對單一一部車開過來時
      作測速，如有二部車來的話，我們會去取締最外側車道的
      車，而且是在單一一部或它旁邊沒有其他車輛時才會作攔
      車動作，避免危險。（測速過程為何？）我是手持雷射測
      速器，裡面有一個小視窗，從那裡看出去，可以看到三、
      四百公尺外車子移動，我挑選一部車後，扣扳機，視窗就
      會出現該部車車速以及該部車離我所佔位置之距離，確定
      超速後，且在旁邊沒有車之情況下，才會攔車。為了避免
      很多車同時過來而有發生錯誤舉發之情形，我們在測速攔
      車時，就會挑選單一車輛來測速及攔車舉發。我們在鎖定
      一部車後，那部車之車速及離我們所佔位置之距離，就已
      顯示在測速器內，有其他車輛經過也不會有所影響。至於
      是「晚上」的狀況，並不會影響測速結果，而且攔車時，
      會攔只有一輛車駛過之情況，否則一攔，有二、三部車停
      下來，會發生事故，一般我攔車的狀況是攔外側車道之車
      輛，或者是內側車道的車但中間車道及外側車道並沒有其
      他車輛之情況等語甚明，且有上開內政部警政署國道公路
      警察局舉發違反道路交通管理事件通知單暨交通部公路總
      局新竹區○○○○○道路交通管理事件裁決書等附卷可稽
      。而按交通警員製單舉發違反道路交通管理處罰條例所列
      之違規事實，本質上為行政處分，行政處分一旦有效成立
      ，有以公定力規定法律秩序之效力（最高行政法院91年判
      字第270 號判決參照），該行政處分當可被推定為真正，
      其據以依法處分之事實認定亦為正確無誤，是以立法者賦
      予行政機關制定違反道路交通事件統一裁罰基準及處理細
      則，使執勤警員得當機處分以維護交通秩序、安全之行政
      目的，反之，若謂公務員一切行政行為均需預留證據以證
      其實，則國家行政勢必窒礙難行，據此，刑事訴訟法就犯
      罪證據有關之規定中，與屬行政秩序罰之交通違規裁罰本
      旨不合之部分，自不在準用之列。是若無證據足資證明執
      勤員警之舉發有誤或有捏造事實違法取締之情事，則執勤
      警員本其維護交通秩序、安全職責所為之舉發，自應受到
      合法、正確之推定。而證人甲○○與異議人素無怨隙，本
      無設詞誣陷異議人之理，異議人亦未就執勤員警之舉發有
      誤或有捏造事實違法取締之情事提出具體證據以供調查，
      本院亦查無任何證據可證異議人係經捏造事實而受違法取
      締，且於本件卷存證據資料內並無任何積極證據足以證明
      證人甲○○所為上開證述係屬虛偽，亦無有足以令人顯信
      其證述為不可採之品性證據或前科證據存在，自不得僅以
      證人甲○○為本件開單舉發異議人之員警而全盤抹煞其在
      訴訟上所具有之原證人資格。況其於本院訊問時所為上揭
      證述之內容詳盡，是其所為證言自堪採信。
（二）次查，本件舉發警員甲○○所使用之手提式雷射槍測速器
      型號為18986 號，乃國外先進科學儀器，係由政府購置核
      發並由國外進口，業經測試合格，且合格文件譯本亦經我
      國駐堪薩斯臺北經濟文化辦事處認證，進口商志伸股份有
      限公司工程師並前往內政部警政署國道公路警察局第二警
      察隊進行現場測試，功能皆屬正常，測試無誤等情，有內
      政部警政署國道公路警察局第二警察隊於95年11月22日以
      公警二交字第0950207802號函送之進口資料、測試結果資
      料、證明書及志伸股份有限公司94年3 月24日志字第06BA
      152 號函等在卷足參，是本件執勤警員所使用之雷射槍測
      速器之準確度，應係值得信賴，而無不得為舉發檢測儀器
      之理。復參以施俊堯所著有關警察雷射測速之證據能力與
      證明力研究報告之論述：雷射測速原理是以雷射光先後發
      射與接收後，通過高速運算計算時間與距離，況且雷射槍
      測速器係以雷射光速瞄準受測目標車進行偵測，不受其他
      車輛干擾，只能鎖定一個測速目標，確認違規車輛不會有
      錯誤，偵測時間僅需0.3 秒，而且不需要校正；此外，雷
      射測速儀器在從國外進口至國內交通警察使用之前，在先
      進國家早已使用多年，此種雷射技術與概念，早在美國登
      陸月球時即使用為計算精密登陸距離，因此較簡單的交通
      違規雷射測速，其精確度更無庸置疑等情；再者，舉發人
      員本身即為國道高速公路警察局警員，執行高速公路交通
      違規稽查工作屬其重要職務之一，就儀器之操作實施必有
      相當的教育訓練，應可排除人為操作疏失之可能性，是以
      ，異議人當時超速行車經員警察覺後，輔以科學儀器測得
      違規行為，並依法掣單舉發，尚屬有據。從而異議人有於
      前述時地，駕車行經最高速限為時速110 公里之國道三號
      高速公路北向124.1 公里處時，其行車時速為時速131 公
      里，而有超速時速21公里之違規行為之事實，應堪認定。
六、綜合以上，異議人前揭所辯，尚難採信，本案事證明確，異
    議人有上開違規事實，堪以認定。從而原處分機關依道路交
    通管理處罰條例第33條第1 項第1 款及違反道路交通管理事
    件統一裁罰基準表之規定，裁處罰鍰3500元，並依同條例第
    63條第1 項第1 款規定，並記違規點數1 點之處分，核無違
    誤。本件異議人之異議為無理由，自應將其異議駁回。
據上論斷，應依道路交通案件處理辦法第19條，裁定如主文。
中　　華　　民　　國　　96　　年　　2 　　月　　27　　日
                  交通法庭    法  官  楊惠芬
以上正本證明與原本無異。
如不服本裁定，應於裁定送達後5日內向本院提出抗告狀。
中　　華　　民　　國　　96　　年　　2 　　月　　27　　日
                              書記官  蔡玉嬌
